臺灣板橋地方法院民事判決　　　　　　　 94年度訴字第271號
原　　　告　丙○○
被　　　告　富邦綜合證券股份有限公司
法定代理人　乙○○
訴訟代理人　鄭惠蓉　律師
　　　　　　黃韻如　律師
複　代理人　鄭涵雲　律師
被　　　告　戊○○
上列當事人間請求侵權行為損害賠償事件，本院於民國96年3 月
8 日言詞辯論終結，判決如下：
    主  文
被告應連帶返還原告如附表一所示之股票。
被告應連帶給付原告如附表二所示應分配股票股利之股票。
被告應連帶給付原告如附表三所示應分配現金股利之新台幣捌萬
貳仟伍佰陸拾伍元。
原告其餘之訴駁回。
訴訟費用由被告連帶負擔。
    事實及理由
壹、程序方面：
一、本件被告戊○○未於言詞辯論期日到場，核無民事訴訟法第
    386 條所列各款情形，應依原告之聲請，由其一造辯論而為
    判決。
二、原告起訴請求判決被告應連帶返還原告如附表一所示之股票
    ，如不能返還股票時，應按起訴時之收盤價折付現金即新台
    幣與原告及自起訴狀送達被告之翌日起至清償之日止，按年
    息百分之5 計算之利息。嗣於訴訟進行中為訴之追加、撤回
    後，請求判決：(1)被告應連帶返還原告如附表一所示之股票
    ，如不能返還股票時，應按起訴時之收盤價折付現金即新台
    幣與原告及自起訴狀送達被告之翌日起至清償之日止，按年
    息百分之5 計算之利息；(2)被告應連帶給付原告如附表二所
    示應分配股票股利之股票；(3)被告應連帶給付原告如附表三
    所示應分配現金股利之新台幣（下同）8 萬2,565 元。經核
    與民事訴訟法第255 條第1 項第3 款、第262 條第1 項規定
    相符，應予准許。
貳、實體方面：
一、原告主張：(1)被告戊○○係被告富邦綜合證券股份有限公司
    （下稱富邦證券公司）分設之三重分公司（下稱富邦證券三
    重分公司）業務人員，於民國89年2 月21日為原告在富邦證
    券三重分公司辦理開設證券存摺帳戶受託買賣股票，並在富
    邦商業銀行三重分行（下稱富邦銀行三重分行）開立活期儲
    蓄存款帳戶。按「財團法人中華民國證券櫃檯買賣中心證券
    商營業處所買賣有價證券業務規則」第62條第1 項規定證券
    經紀商受託買賣股票得以（一）當面委託，（二）電話、書
    信或電報委託，（三）ＩＣ卡、網際網路等電子式交易型態
    之委託（原告歷年來在富邦證券三重分公司買賣股票，一向
    皆在規定交易時間內逕向富邦證券三重分公司以電話方式委
    託戊○○處理，證券存摺及印鑑原告均自己保管，未曾交予
    被告）。同條第5 項、第6 項及第7 項規定，證券經紀商對
    電話委託應同步錄音，並將電話錄音紀錄置於營業處所；電
    話錄音紀錄，證券商應至少保存2 個月，但買賣委託有爭議
    者，應保存至該爭議消除為止；所保存之電話錄音紀錄視為
    交易憑證之一種。查原告最近曾於93年10月21日上午，在自
    家以電話委託被告戊○○（富邦證券三重分公司電話O0-000
    00000 ）出賣原告證券帳戶內之中國航運股份有限公司（下
    稱中航）股票1 萬股（每股15元8 角），戊○○稍後回報稱
    業以每股15元8 角賣出（其回電係原告之夫翁聰裕接聽）；
    原告不疑有詐，直至93年11月3 日上午，接獲鄰居電話告以
    ，傳聞戊○○有盜賣客戶股票之行為云云，始持證券存摺至
    富邦證券三重分公司自動補登，赫然發現原告所有該中航股
    票1 萬股及原告所有中國石油化學開發股份有限公司（下稱
    中石化）、揚智科技股份有限公司（下稱揚智）各1 萬股及
    合晶科技股份有限公司（下稱合晶）5 萬5,000 股股票皆已
    於93年7 月16日即被賣出，甚為訝異（原告自93年6 月3 日
    以後至10月20日以前之期間內，未曾以電話或其他任何方式
    委託被告買賣股票情事）。旋即託請富邦銀行三重分行（設
    在富邦證券三重分公司之辦公處）列印原告帳戶之存提紀錄
    單（起始日期：93年7 月1 日；結束日期：93年9 月21日）
    ，內登錄曾於93年7 月20日存入上開中石化等公司股票賣出
    之款項共計114 萬2,676 元（其中：中石化5 萬2,269 元、
    中航11萬9,514 元、揚智21萬0,067 元、合晶77萬0,826 元
    ），另並登錄同日現金支出114 萬2,000 元及轉帳支出676
    元。原告於93年7 月16日並無以電話或其他任何方式委託被
    告戊○○出賣股票，是上開原告股票顯為戊○○在富邦證券
    三重分公司執行職務時，偽造委託書不法盜賣（於股價款項
    轉入原告設在富邦銀行三重分行專用之帳戶後同日即被冒名
    全部盜領一空）。足見上述原告於93年10月21日上午電話委
    託被告戊○○出賣中航股票，戊○○回稱業已賣出云云，應
    為虛偽不實，無非在隱瞞其於執行職務時之不法行為，其侵
    害原告之權利甚鉅；依民法第184 條第1 項前段規定，應負
    損害賠償責任。(2)證券商業務人員具有法定資格，為證券商
    依法定程序僱用之受僱人員；證券商對受僱人本身負有甄選
    與管理之注意義務。證券商受僱人到外執行業務及在本公司
    市場所為之一切行為，證券商應負完全責任，台灣證券交易
    所股份有限公司營業細則第18條第1 項定有明文。是其業務
    人員有盜賣客戶股票，挪用、侵占或盜領客戶之款項．．等
    違法行為，致損害投資人之權益，應連帶負損害賠償責任。
    被告戊○○為富邦證券三重分公司僱用之受僱人，於執行業
    務時未受委託盜賣原告股票，不法侵害原告權利，依民法第
    188 條第1 項前段規定，被告富邦證券公司，自應與被告戊
    ○○負連帶損害賠償責任。抑有進者，僱用人對於僱用之業
    務人員於執行職務時，負有管理之注意義務，證券商未善盡
    其組織管理證券公司業務之義務，予業務人員於執行職務代
    客買賣股票有機會為盜賣客戶股票之不法行為，致侵害投資
    人權利，要難謂無過失，且具有內在及共同關聯性，足以成
    立共同侵權行為，故應各就損害之全部負責。基此，富邦證
    券公司仍應依民法第184 條第1 項前段規定負損害賠償責任
    ，並適用同法第185 條第1 項前段規定，與被告戊○○，對
    原告負連帶損害賠償責任。原告為此，乃先後於93年11月29
    日以存證信函通知富邦證券三重分公司（副本送富邦證券公
    司）儘速處理，並請在本案未完全解決之前，將原告於93年
    10月21日上午電話委託被告戊○○出賣原告中航股票及其回
    報業已賣出之電話錄音紀錄，妥為保存，萬勿消除，及於93
    年12月21日亦以存證信函寄送被告戊○○戶籍所在地，請於
    文到1 週內出面解決，否則將採取法律行動。被告富邦證券
    公司嗣於93年12月29日函復原告略以：「戊○○於93年11月
    2 日即未至本公司三重分公司上班，且行蹤不明，．．本公
    司將依規定保存台端帳戶賣出系爭股票之錄音紀錄至爭議消
    除為止」。寄送被告戊○○之存證信函，則因多次投遞，無
    法送達，經林口郵局發單招領，並於94年1 月11日催領，亦
    未往領取，茲已招領逾期，乃由原送局（三重中正路郵局）
    於94年1 月24日退回，是被告戊○○惡意逃避賠償責任，彰
    彰明甚。(3)被告戊○○利用在富邦證券公司執行職務機會，
    盜賣原告股票之不法行為，侵害原告所持有如附表一所示之
    揚智等4 家公司之全部股票，並盜領股款，且自93年7 月16
    日至95年12月31日間，揚智、中航、合晶等3 家公司應分配
    之股票股利（即配股如附表二）及現金股利（即配息如附表
    三），並為原告所受損失，被告亦應負連帶賠責任。(4)爰依
    侵權行為法律關係，提起本件訴訟等情。並為訴之聲明：(1)
    被告應連帶返還原告如附表一所示之股票，如不能返還股票
    時，應按起訴時之收盤價折付現金即新台幣與原告及自起訴
    狀送達被告之翌日起至清償之日止，按年息百分之5 計算之
    利息；(2)被告應連帶給付原告如附表二所示應分配股票股利
    之股票；(3)被告應連帶給付原告如附表三所示應分配現金股
    利之8 萬2,565 元。
二、被告富邦證券公司則以：(1)原告未舉證證明戊○○有盜賣股
    票及盜領銀行款項之侵權行為，蓋原告雖舉證券存摺證明
    股票有賣出紀錄，但並無舉證說明此股票係戊○○所盜賣，
    原告片面指稱戊○○盜賣股票，顯屬無據。原告稱其於93
    年10月21日以電話下單之方式欲以15.8元賣中航股票，戊○
    ○仍回電告稱中航股票已以15.8元賣出，但查原告帳戶內自
    93年7 月16日後已無中航股票，故原告據以指稱戊○○係盜
    賣其股票並盜領股款，使其受有損失。惟從下單錄音紀錄中
    無法看出原告賣出多少張中航股票，以及原告93年10月21日
    前是否有賣出中航股票，亦有可能係原告早先即自行委託營
    業員賣出而不復記憶。依證券商負責人與業務人員管理規
    則第2 條規定，所謂業務人員，係指從事有價證券之投資分
    析或內部稽核、有價證券承銷買賣之接洽或執行，辦理有價
    證券之受託、申報、結算或交割等業務，即證券營業員之職
    務範圍並不包括替客戶換發銀行存摺，且證券商與銀行為兩
    個獨立運作之法人組織，營業員替客戶換發銀行存摺，絕非
    營業員於證券商之職務範疇，此為一般證券交易基本知識，
    且換摺不僅需舊存摺，尚須身份證明文件及印章或授權書始
    能為之，若非原告授權蕭，戊○○如何辦理換摺事宜？是可
    知原告稱交由戊○○換發新存摺乙節，即與常情不符；又原
    告又於94年12月30日補充理由狀（三）中稱：「原告回家後
    發現舊存摺並未交回，原告翻閱新存摺內頁存款餘額，與舊
    存摺並無不符，以為反正舊存摺已不能再使用應為銀行回收
    廢棄，就未追問」，惟查，一般換發存摺時，舊存摺均會註
    明「註銷」或剪角作廢，並一併發還給客戶，但原告在戊○
    ○未將就存摺一併交還之情況下，並未予以追問，亦顯不合
    理。由上顯見原告之主張容有疑問，不足採信，縱令其所主
    張換發存摺情節屬實，惟因此非戊○○執行職務範疇，應屬
    原告與戊○○間之私下委任關係。原告僅以銀行存提記錄
    指稱戊○○盜領款項，顯不足採，因其上並無法得知係戊○
    ○所盜領；且銀行取款需有銀行存摺、印鑑章及密碼始得為
    之，即令戊○○握有原告之銀行存摺，但並未有原告之印鑑
    章及取款密碼，當無可能盜領其帳戶中之款項。又查原告稱
    戊○○偽造其印章3 枚，惟原告並未舉證以實其說，不足採
    信。(2)原告所謂戊○○盜領銀行款項，與戊○○執行職務間
    並無相當因果關係，且原告並未因此而受有損害。蓋查上
    市櫃股票買賣採款券劃撥制度，即證券商應向客戶收取或支
    付之款項，均係透過客戶指定之銀行以帳簿劃撥方式直接收
    付。本案中原告之股票即便被盜賣（被告公司否認之，且原
    告亦無提出任何戊○○盜領款項之證明），惟盜賣後之股款
    仍會依規定匯入原告銀行帳戶內，原告仍可領取該股款，亦
    即盜賣股票並不生原告受損之結果；又被告為證券公司，與
    銀行為不同之法人組織，各自獨立作業，原告所主張其受有
    之損害，係因戊○○盜領原告於富邦銀行帳戶內股款所生，
    並非戊○○執行被告公司業務員職務所致，因此戊○○執行
    職務之行為與原告所謂之損害間，並無相當因果關係。縱
    使戊○○有偽造印章盜領其銀行款項情事，惟此時原告對銀
    行仍具有金錢消費寄託之請求權，並無受損，受有損害者應
    為銀行而非原告。(3)被告公司不應負民法第188 條連帶賠償
    責任，蓋若原告主張屬實，則戊○○個人犯罪行為不屬執行
    職務之範疇。且被告公司確已盡選任監督之責，蓋戊○○確
    具營業員資格，此亦為原告所不爭執，而被告公司一向重視
    內控內稽，且每週都會抽查上市股票及上櫃股票之交易記錄
    各5 筆之電話下單記錄，並跟客戶核對交易內容，以監督業
    務員執行職務之情況，並未發現戊○○有任何違背職務之行
    為或其他之不法行為。此外，被告公司每月都會依規定製作
    對帳單，以郵寄或是客戶自取之方式向客戶報告當月證券交
    易之記錄，以供客戶核對股票交易記錄，實已盡到監督營業
    員並對客戶報告之義務。(4)被告公司主張原告之行為與有過
    失，請免除被告公司賠償責任。按銀行及證券存摺之換摺，
    應係舊存摺紀錄用完後方有換摺必要，且應親自向證券商或
    銀行櫃臺承辦人員為之，此為一般人之常識，遑論從事股票
    投資多年之原告，但原告竟在舊存摺紀錄未用完時將證券存
    摺及銀行存摺交給不負責換發存摺工作之證券商營業員，顯
    不合理，其間定有私下委託之約定，前已敘及。次按委託人
    委託買賣證券注意事項第11條規定：「委託人委託買賣證券
    ，應透過證券經紀商經登記合格之營業員代為買賣，並依規
    定辦妥託辦、成交及交割手續，不得與他人私相授受，否則
    ，委託人應自負其責」，且原告於開戶時所簽立之「委託人
    買賣證券聲明書、同意書、確認書」中第壹點聲明部分，已
    明訂：「立書人同意，凡以本人留存之同式印鑑辦理之有價
    證券委託買賣、交割及契約有關事項之變更（如變更地址、
    電話等），均視同本人之行為；．．．另立書人聲明願遵守
    證券法令規定，不將原留印鑑、款項、存摺（含一般銀行存
    摺與集保公司存摺）或有價證券交由　貴公司員工保管或與
    其有借貸金額或股票情事及媒介，否則因此所生之糾葛或損
    害，願自行負責，概與　貴公司無涉。特立此聲明為憑」，
    準此，戊○○為證券商營業員，其職務並不包括幫原告保管
    並換發銀行存摺，原告卻將銀行存摺交給戊○○保管，屬私
    下委任關係，並非戊○○執行職務之範疇，若原告因此而受
    有損害，依前揭注意事項及聲明書，原告亦因自行負責。又
    查直至93年7 月前，被告公司均係以郵寄方式將對帳單送交
    原告，後因原告於93年7 月22日以原開戶印鑑用印於開戶批
    改申請書，將對帳單從郵寄之方式改成自取，且在對帳單客
    戶清冊上用印領取7 月份之證券交易對帳單，是被告公司除
    已盡監督業務員之責任外，更確實做到按月寄送對帳單以供
    客戶查核之義務，原告已確實收取對帳單無誤，若原告發現
    有股票被盜賣之情事，應可立即藉由對帳單及刷證券存摺得
    知，並立即向戊○○及被告公司反應，但原告並無任何異議
    。又原告指稱其並未填具該申請書而認該印文係偽造，惟此
    原告需負舉證責任，若僅空言指稱，殊難採信。再查，原告
    稱其於93年10月21委託戊○○買出股票，則依常理而言，原
    告於93年10月23日即可查證股款是否有匯入銀行帳戶之紀錄
    ，但原告卻仍無任何查證動作，亦與常情不符。原告遲至94
    年2 月始對戊○○起訴，距其主張戊○○盜賣股票時間相隔
    7 個月之久，亦不合理，是原告與戊○○間應有私下委任關
    係。縱令本院認被告公司應負連帶賠償責任，則原告對其所
    主張之損失與有過失，已如前述，被告公司可依民法第217
    條第1 項之規定，請求本院免除被告公司之賠償責任。(5)臺
    灣高等法院95年度重上字第228 號判決亦係被告戊○○所牽
    涉之他案案件，案情與本案完全相同，其理由認該案原告並
    無舉證戊○○有盜賣股票之侵權行為，則被告公司當然不需
    負民法第188 條連帶賠償責任。既本件原告亦無舉證戊○○
    有侵權行為，衡諸「相同事件相同處理」法理，本件被告公
    司當然亦不需負賠償責任等語置辯。並為答辯聲明：原告之
    訴駁回。
    被告戊○○則未於言詞辯論期日到場，亦未提出書狀作何聲
    明或陳述。
三、原告主張其所有如附表一所示之中航股票1 萬股、中石股票
    化股票、揚智股票各1 萬股及合晶股票5 萬5,000 股之股票
    ，皆於93年7 月16日遭被告戊○○盜賣，所得款項共計114
    萬2,676 元並為被告戊○○所盜領之事實，業據原告提出富
    邦證券三重分公司證券存摺、有價證券買賣對帳單、電話錄
    音書面記錄、台灣板橋地方法院檢察署偵查卷宗北機組丙○
    ○調查筆錄、富邦商業銀行存摺類存款取款憑條、富邦銀行
    「一本萬利」存摺、電話賣出委託書、富邦商業銀行三重分
    行防制洗錢交易備查簿、客戶存提記錄單及行政院金融監督
    管理委員會證券期貨局每日訊息（95年10月25日）證券商處
    分新聞稿等件為證，且被告富邦證券公司除否認原告股票係
    遭盜賣，所得款項係遭盜領等情外，其餘均不爭執。經查：
  (1)依卷附原告在被告富邦證券公司之證券存摺所示，該原告證
    券交易帳戶，除於93年7 月16日有賣出如附表一所示股票外
    ，原告自93年6 月3 日起至10月20日止，並無其他交易紀錄
    ，而原告所有之中航股票1 萬股，於93年7 月16日已全部賣
    出後，原告嗣於93年10月21日上午，在自家以電話委託被告
    戊○○出賣上述中航股票1 萬股，被告戊○○並回報稱業以
    每股15元8 角賣出等情，亦有原告提出之電話錄音書面記錄
    足憑，且被告富邦證券公司亦不爭執，顯見原告所有系爭股
    票應為被告戊○○所盜賣，被告戊○○為掩飾犯行，乃於93
    年10月21日虛偽回報原告中航股票1 萬股以每股15元8 角賣
    出等語，否則被告戊○○於原告證券交易帳戶已無中航股票
    情況下，豈能為原告賣出帳戶內不存在之中航股票（事實上
    93年10月21日當日，被告戊○○亦無賣出該中航股票1 萬股
    之紀錄，否則被告富邦證券公司應可提出交易紀錄澄清），
    被告戊○○又何需虛偽回報原告中航股票1 萬股以每股15元
    8 角賣出云云。
  (2)原告在富邦證券三重分公司證券帳戶及富邦商業銀行三重分
    行帳戶之印鑑章各1 枚，現仍在原告持有中之事實，業據原
    告當庭提出印鑑章2 枚為證，且被告富邦證券公司亦不爭執
    ，而經本院調取台灣板橋地方法院95年度偵字第10079 號被
    告戊○○詐欺案件卷宗核閱結果，被告戊○○因於任職被告
    富邦證券公司期間盜賣客戶股票等行為，現遭檢察官通緝中
    ，且被告戊○○偽刻原告印章3 枚，亦為調查局查獲送交檢
    察官扣押在案，可見被告戊○○盜賣原告所有系爭股票乙節
    至屬灼然，否則被告戊○○何需偽刻原告印章，又何須於事
    件爆發後逃亡，致遭檢察官通緝。
  (3)證人甲○○具結證稱：「（提示卷附富邦銀行三重分行防制
    洗錢交易備查簿，及存款取款憑條，是否為你領款？）是」
    、「（你為何去領款？）因為之前有投資而認識戊○○，當
    時我要去銀行提領款項，他就順便拿印章跟存摺拜託我去領
    」、「（所領款項，交給何人？）戊○○」等語；證人丁○
    ○證稱：「（提示卷附富邦銀行存款取款憑條、身分證影本
    、及印鑑資料，該000000000000帳戶，是否是你開戶使用？
    ）沒有」、「（為何有你身分證去申請開戶？）戊○○去工
    作需要保證，就拿我身分證去使用」等語，復佐以卷附之富
    邦商業銀行存摺類存款取款憑條、富邦商業銀行三重分行防
    制洗錢交易備查簿及客戶存提記錄單所示，足證原告所有系
    爭股票賣出所得款項均為被告戊○○所領得，益徵原告所有
    系爭股票確遭被告戊○○盜賣無訛。
  (4)參以行政院金融監督管理委員會以被告戊○○於93年1 月至
    93年10月內擔任被告富邦證券公司三重分公司業務員時，有
    利用客戶帳戶買賣有價證券、辦理受託買賣有價證券時，有
    隱瞞、詐欺或其他足以致人誤信之行為及未依據客戶委託事
    項及條件執行有價證券買賣等情事，違反證券管理法令規定
    ，經予裁罰命令被告富邦證券公司解除被告戊○○業務員職
    務處分等節，復有原告提出之行政院金融監督管理委員會證
    券期貨局每日訊息（95年10月25日）證券商處分新聞稿為證
    ，尤見原告主張被告戊○○盜賣原告股票並將所得款項盜領
    之事實，堪可採信。
  (5)綜上所述，原告就其所主張所有如附表一所示之中航股票1
    萬股、中石股票化股票、揚智股票各1 萬股及合晶股票5 萬
    5,00 0股之股票，於93年7 月16日遭被告戊○○盜賣，所得
    款項共計114 萬2,676 元並為被告戊○○所盜領之事實，業
    已舉證以實其說，自堪信為事實。被告富邦證券公司仍空言
    指摘原告未舉證，所辯洵無可取。
四、按「因故意或過失，不法侵害他人之權利者，負損害賠償責
    任」、「受僱人因執行職務，不法侵害他人之權利者，由僱
    用人與行為人連帶負損害賠償責任」、「負損害賠償責任者
    ，除法律另有規定或契約另有訂定外，應回復他方損害發生
    前之原狀」、「損害賠償，除法律另有規定或契約另有訂定
    外，應以填補債權人所受損害及所失利益為限」，民法第18
    4 條第1 項前段、第188 條第1 項前段、第213 條第1 項、
    第216 條第1 項分別定有明文。次按「民法第188 條第1 項
    所謂受僱人因執行職務不法侵害他人之權利，不僅指受僱人
    因執行其所受命令，或委託之職務自體，或執行該職務所必
    要之行為，而不法侵害他人之權利者而言，即受僱人個人行
    為，在客觀上足認為與其執行職務有關，而不法侵害他人之
    權利者，就令其為自己利益所為亦應包括在內」、「受僱人
    執行職務不法侵害他人權利之行為，不以受僱人執行職務範
    圍內之行為為限，並包括與執行職務相牽連或職務上予以機
    會之行為在內」、「民法第188 條第1 項所稱之『執行職務
    』，以行為之外觀斷之，凡受僱人之『行為外觀』具有執行
    職務之形式，或客觀上足以認定其執行職務者，就令其為濫
    用職務行為，怠於執行職務行為或利用職務上之機會及與執
    行職務之時間或處所，有密切關係之行為，亦應涵攝在內」
    ，最高法院亦分別著有42年台上第1224號判例、79年台上第
    2136號判決及94年台上173 號判決可資參照。查被告戊○○
    受被告富邦證券公司僱用擔任營業員，利用職務上之機會，
    盜賣原告所有系爭股票，並盜領股款，據為己有，揆諸上開
    說明，被告戊○○及富邦證券公司即應對原告負連帶賠償責
    任。次查被告戊○○盜賣原告之股票詳如附表一所示，已如
    前述，且原告主張附表一所示股票，自93年7 月16日起至95
    年12月31日止，其中揚智、中航、合晶等3 家公司應分配之
    股票股利（即配股）詳如附表二所示、現金股利（即配息）
    詳如附表三所示，並據原告提出93年（7 月16日起）至95年
    揚智、中航、合晶等公司除權、除息表為證，且被告富邦證
    券公司復不爭執，自堪信為真實，是依上述民法第213 條第
    1 項、第216 條第1 項規定，被告戊○○及富邦證券公司應
    連帶賠償原告之範圍，即為附表一所示股票、附表二所示股
    票股利及附表三所示現金股利。至原告訴之聲明第1 項後段
    ，雖請求判決被告「如不能返還股票時，應按起訴時之收盤
    價折付現金即新台幣與原告及自起訴狀送達被告之翌日起至
    清償之日止，按年息百分之5 計算之利息」，惟查附表一所
    示股票均為上市股票，於證券交易市場皆得自由買受取得，
    自無不能返還之情事，故原告上述請求顯無必要，尚難准許
    ，併此敘明。
五、被告富邦證券公司雖抗辯縱原告主張屬實，惟被告戊○○個
    人犯罪行為不屬執行職務之範疇，且被告富邦證券公司確已
    盡選任監督之責，自不應負民法第188 條連帶賠償責任云云
    。然查，被告戊○○為被告富邦證券營業員，因參與營業，
    為客戶買賣股票，並在被告富邦證券公司之營業場所及營業
    時間內，以自行偽刻印章而盜賣股票、盜領存款，揆諸前項
    最高法院判例、判決意旨，自應屬執行職務之範圍。又行政
    院金融監督管理委員會以被告戊○○於93年1 月至93年10月
    內擔任被告富邦證券公司三重分公司業務員時，有利用客戶
    帳戶買賣有價證券、辦理受託買賣有價證券時，有隱瞞、詐
    欺或其他足以致人誤信之行為及未依據客戶委託事項及條件
    執行有價證券買賣等情事，違反證券管理法令規定，經予裁
    罰命令被告富邦證券公司解除被告戊○○業務員職務處分等
    節，具如前述，尤難認被告富邦證券公司已盡相當選任、監
    督之責，故被告富邦證券公司上開所辯，殊無可取。
六、被告富邦證券公司復抗辯原告所謂被告戊○○盜領銀行款項
    與其執行職務間並無相當因果關係，且原告並未因此而受有
    損害云云。惟查，原告於被告戊○○盜賣原告所有股票時，
    即已受損害，被告戊○○進而將盜賣股票匯入原告銀行帳戶
    之款項領出，乃被告戊○○接續之犯罪行為，是無論盜賣股
    票或盜領股款，均為被告戊○○整體犯罪之一部分，不能割
    裂評價，故被告富邦證券公司上述所辯，洵屬狡卸之詞，洵
    不可採。
七、被告富邦證券公司再抗辯原告之行為與有過失，請求法院免
    除被告富邦證券公司賠償責任云云。然查，原告之損害乃被
    告戊○○之故意犯罪行為所造成，原告之被害人本無與有過
    失之可言，且觀諸被告戊○○犯罪計劃周詳，顯為智慧型犯
    罪，被告富邦證券公司為有相當制度之大公司，尚無從予以
    防範，而任令被告戊○○長期盜賣眾多客戶股票得逞，原告
    僅為一般買賣股票之散戶，純因信任被告富邦證券公司能保
    障原告權益，而在被告富邦證券公司為買賣股票交易，故就
    原告所受損害而言，原告自身實難認有何過失行為可言，且
    被告富邦證券公司應為其選任監督被告戊○○不周，對身為
    受害客戶之原告負起賠償責任，尚且不及，竟反指原告與有
    過失，以圖免除賠償責任，所辯尤屬無理。
八、原告另主張被告富邦證券公司對於僱用之業務人員即被告戊
    ○○於執行職務時，負有管理之注意義務，竟未善盡組織管
    理證券公司業務之義務，予業務人員於執行職務代客買賣股
    票有機會為盜賣客戶股票之不法行為，致侵害投資人權利，
    要難謂無過失，且具有內在及共同關聯性，足以成立共同侵
    權行為云云。然查，被告富邦證券公司應為其選任監督被告
    戊○○不周，依民法第188 條第1 項規定，負僱用人連帶賠
    償責任，已如前述，自無再與被告戊○○論以共同侵權行為
    之必要，是原告此部分主張既欠缺保護要件，即難認有理，
    附此敘明。
九、從而，原告依侵權行為損害賠償之法律關係，請求判決：(1)
    被告應連帶返還原告如附表一所示之股票；(2)被告應連帶給
    付原告如附表二所示應分配股票股利之股票；(3)被告應連帶
    給付原告如附表三所示應分配現金股利之8 萬2,565 元，為
    有理由，應予准許。逾此範圍之請求，則無理由，應予駁回
    。
十、本件事證已臻明確，兩造其餘攻擊防禦方法及舉證，核與判
    決結果不生影響，爰不一一論述，併此敘明。
據上論結，本件原告之訴部分為有理由，部分為無理由，依民事
訴訟法第385 條第1 項前段、第79條、第85條第2 項，判決如主
文。
中　　華　　民　　國　　96　　年　　3　　 月　　30  　日
                  民事第二庭    法　官　連士綱
以上正本係照原本作成
如對本判決上訴，須於判決送達後20日內向本院提出上訴狀
中　　華　　民　　國　　96　　年　　4 　　月　　2 　　日
                                書記官　李宏明
